臺灣臺南地方法院刑事判決　　　　　　　　　　　　　九十一年度易字第一七一號
　　公　訴　人　臺灣台南地方法院檢察署檢察官
　　被　　　告　乙○○
　　　　　　　　丁○○
　　　　　　　　戊　○
右列被告等因恐嚇取財等案件，經檢察官提起公訴（九十年度偵字第四六八○、一一
○○○號），本院判決如左：
    主  文
乙○○、丁○○共同意圖為自己不法之所有，以恐嚇使人將本人之物交付未遂，各處
有期徒刑肆月，如易科罰金均以參佰元折算壹日；又傷害人之身體，各處有期徒刑參
月，如易科罰金均以參佰元折算壹日；均應執行有期徒刑陸月，如易科罰金均以參佰
元折算壹日。
戊○共同意圖為自己不法之所有，以恐嚇使人將本人之物交付未遂，處有期徒刑參月
，如易科罰金以參佰元折算壹日。緩刑肆年。
    事  實
一、乙○○與丁○○為兄弟，均為戊○之子。乙○○於民國九十年四月十三日上午十
    時許，在台南市土城聖母廟旁，因懷疑丙○○與其三嫂陳劉芳綿通姦，遂基於傷
    害人身體之故意，出手毆打丙○○身體及臉部、並持木棍毆打丙○○之左腿，使
    之受有頭部外傷、左下肢挫傷，並要求丙○○賠償新台幣（下同）一百萬元，丙○○稱沒錢，乙○○便命之前往台南市○○街○段六十六號戊○之住所再談。於
    同日中午，丙○○至上開住所，乙○○要丙○○拿出一百萬出來解決，丙○○表
    示沒有那麼多錢，能力僅及二十萬元，丁○○另出於傷害人身體之故意，出拳毆
    打丙○○之臉部，使之受有臉部撕裂傷；又乙○○、丁○○、戊○共同意圖為自
    己不法之所有，由乙○○、丁○○向丙○○恐嚇稱：「四月十七日先付十萬元，
    月底再付十萬元，否則要你全家死得很難看」等語，並脅迫稱：「拿出身分證，
    直到二十萬元付清才還給你」等語，丙○○因心生畏懼，遂將身分證交由乙○○
    、丁○○及戊○扣留。嗣於九十年四月十七日下午一時許，丙○○攜帶十萬元現
    金，由女兒陳淑珠、陳淑珠之朋友、土城派出所副所長甲○○三人陪同至上開住
    所時，陳淑珠將十萬元放在客廳桌上，要求對方交還丙○○之身分證，乙○○即
    向丙○○恐嚇稱：「要是沒誠意的話，三天後就到你家拜訪」等語，又乙○○、
    丁○○及戊○均表示：「今天先拿這十萬元，等月底十萬元付清後，才歸還身分
    證」等語，俟甲○○表明警察之身分後，戊○始將丙○○之身分證交出，因而未
    遂。
二、案經丙○○訴由台南市警察局第三分局報請台灣台南地方法院檢察署檢察官偵查
    起訴。
    理  由
一、傷害部分：
    右揭事實業據被告乙○○、丁○○供認不諱，核與告訴人丙○○指訴之情節相符
    ，而告訴人受有上揭傷害，並有台北醫學大學附設醫院醫院診斷證明書一紙附卷
    可稽，事證明確，被告乙○○、丁○○傷害犯行可堪認定。
二、強制罪、恐嚇取財未遂部分：
（一）訊據被告乙○○矢口否認有何強制、恐嚇取財犯行，辯稱：當初是告訴人跪在
      地上說要拿出二十萬元解決，並當場拿出身分證給伊收質，四月十七日當天是
      告訴人的女兒陳淑珠把錢放在桌上，要求先看身分證並寫收據，我們表示不能
      寫收據，並沒有說十萬元不夠，伊說要「拜訪」是要去找告訴人和解的意思云
      云；訊之被告丁○○矢口否認有強制、恐嚇取財之犯行，辯稱：二十萬元是告
      訴人自己提出來的，去我們家是告訴人自己要去的，因為他不想讓家裡人知道
      ，四月十七日陳淑珠會同警員到伊家中，一直要把十萬元拿給我們，釣我們上
      鉤，我們馬上就把身份證交給他，我懷疑他們是故意陷害我們，我們並沒有收
      云云；訊之被告戊○矢口否認有強制、恐嚇取財之犯行，辯稱：身分證是告訴
      人自願提供的，四月十七日僅對告訴人稱十萬元不能寫收據，錢先放在桌子上
      ，並沒有說十萬元不夠云云。
（二）經查，右揭犯罪事實，業據告訴人於本院審理時指訴：「當天是他三嫂自己問
      我是否要玩，交易金額一千元，我說我身體不好，她說五百元就好，我五百元
      給他之後，門關上之後，被告就來敲門了，所以他們是串通好了，他們進來之
      後乙○○就先打我，後來又持木棍，之後，剛好有巡邏車經過，我有告訴警員
      ，警員叫我們自己解決，警察離開之後，乙○○就跟我要一百萬元，我跟他說
      ，我沒有這麼多錢，他說叫我去他家，不然會讓我很難看，我會害怕，他又叫
      我交身分證給他做擔保，所以我才將身份證交給他，後來到他家後，他降到二
      十萬元，並要求四月十七日先給十萬，陳明宏跟我說，如果四月十七日沒給他
      十萬，就要我難看，並出拳打我，我跟他說我要回家籌錢，並將他三嫂給我的
      五百元還給我。後來因為我會害怕，所以跑去我舅舅那裡，我女兒找不到人，
      找到之後，我將情形告訴他，他說這是仙人跳，就到派出所報案，警察告訴我
      說還是準備十萬元去，到那裡之後，我女兒就要身分證，但他說我們錢還沒有
      付完，身分證不能給我們，十萬元他們沒有收下。」等語綦詳（見九十一年三
      月十四日訊問筆錄），且經證人即土城派出所副所長甲○○分別到庭證稱：「
      當日陪同告訴人及其女帶十萬元到被告家要贖回身分證，被告乙○○及戊○說
      ：『今日這十萬元先拿，但身分證還不能拿回去，等後面十萬元拿到，身分證
      才可歸還』被告丁○○也有說同樣的話，錢是放在客廳的桌上‧‧‧被告戊○
      知道伊是警察後才（將身分證）交給伊，被告乙○○曾說：『要是沒誠意的話
      ，三天後會到你家拜訪』」等語（見九十年十二月十四日之偵訊筆錄）、「我
      與陳淑珠不認識，因為當天是我第一天上任，對職務不熟，故由我與告訴人一
      起前往，當天告訴人有報案被恐嚇取財，為了瞭解真相，我們到現場時只有乙○○、丁○○與另一位兄弟在家，陳淑珠小姐一進去就問為何打他爸爸又扣他
      爸爸身分證，乙○○告訴我們說他爸爸與他嫂子妨害家庭，要告訴人出面解決
      ，之後陳淑珠與陳氏兄弟說他目前無二十萬，只能先拿十萬元給他，並要求他
      們先還她身分證，之後月底再給十萬元，然後陳家兄弟即打電話叫戊○過來，
      當時乙○○並根陳淑珠小姐說，「如無誠意的話，要三天內去拜訪」，他們三
      人都有說我們先收十萬元，等月底再收十萬元時，再還給你們身分證，這時他
      們發覺外面有巡邏車，我有表明我是派出所之主管，我就取回告訴人之身分證
      。錢的部分陳淑珠有將十萬元放在桌上，但沒有人去取，我剛剛講說他們三人
      都有收十萬元部分，他們只是嘴巴說說但都沒有人去拿錢。」等語（見九十一
      年四月二日訊問筆錄）。證人陳淑珠於偵察中到庭證稱：「十萬元原本要拿給
      被告父子，但他們都不收，伊把錢放在桌上，後來被告發現有警員在外埋伏，
      因此警員衝進來，副所長叫被告將身分證交出來」等語屬實（見九十年十一月
      二十九日偵訊筆錄）。參以，本件起訴書所述行為時間之九十年四月十三日之
      後，告訴人立即於同年四月十五日向台南市警察局第三分局土城派出所對被告
      戊○、丁○○、乙○○等人提出傷害、妨害自由及恐嚇取財之刑事告訴，此有
      警卷筆錄訊問時間附卷足參。而案外人陳雲章（陳劉芳綿）之配偶，則因告訴
      人丙○○提出前揭告訴，始遲於同年七月十六日偕同其妻即案外人陳劉芳綿前
      往台南市警察局第三分局刑事組申告通姦與相姦行為，此經案外人陳雲章於另
      案供承「我之前一直在等和解，因為他（按即告訴人丙○○）告我們仙人跳，
      所以我覺得不公平才提出告訴」等語，並有案外人陳雲章與陳劉芳綿之警訊筆
      錄存卷可參，此經調閱本院九十年度易字第一九二三號被告丙○○、陳劉芳綿
      案全卷查證屬實，則案外人陳雲章通姦告訴既含有箝制、壓抑及抗衡本件告訴
      人申告其父親兄弟之目的，亦足證渠等作賊心虛，有意逃脫本案。
（三）至被告丁○○雖辯稱：他們要身分證時我哥哥就有去抽屜要拿身分證，並跟他
      們說我們沒有要扣你們的身分證等語，然此經證人甲○○否認，並證稱：如果
      一開始就要還的話，我怎麼會過了這麼久之後表明身分才取回等語，故此並不
      足以為被告等有利之證明。
（四）縱上所述，足資認定被告三人於九十年四月十三日中午，在被告戊○住所，有
      強制告訴人拿出身分證、並恐嚇告訴人交出二十萬之行為，嗣於四月十七日因
      被告等察覺有警員埋伏之跡象，故不敢斷然收下該十萬元現金，致取財未遂。
二、核被告乙○○、丁○○、戊○三人所為，係犯刑法第三百零四條第一項強制、第
    三百四十六條第三項、第一項恐嚇取財未遂等罪；被告乙○○、丁○○另犯刑法
    第二百七十七條第一項之傷害罪。被告等已著手於上開恐嚇取財犯罪行為之實行
    而不遂，為未遂犯，依刑法第二十六條規定按既遂犯之刑度減輕之。被告三人就
    刑法第三百零四條第一項強制、第三百四十六條第三項、第一項恐嚇取財未遂等
    罪上，顯有犯意之聯絡及行為之分擔，依共同正犯論處。被告等二次恐嚇取財行
    為，均係出於同一犯意，皆屬當次犯行之一部，為接續行為。又渠等所犯刑法第
    三百零四條第一項強制、第三百四十六條第三項、第一項恐嚇取財未遂等罪間，
    有方法結果之牽連關係，依刑法第五十五條之規定，從一重之恐嚇取財未罪處斷
    。被告乙○○、丁○○所犯上開二罪間，犯意各別，罪名互異，應分論併罰。爰
    審酌被告等之犯罪動機及其其犯罪目的、所生危害尚屬輕微、犯後態度等一切情
    狀，分別量處如主文所示之刑及易科罰金之折算標準，被告乙○○、丁○○並定
    應執行之刑，及易科罰金之折算標準，以資懲儆。又被告戊○於六十七年間，曾
    犯懲治走私條例罪，經本院判處有期徒刑四月確定，業於六十七年十月二日執行
    完畢，渠於五年以內未曾受有期徒刑以刑之宣告，有台灣高等法院被告全國前案
    紀錄表在卷可憑，且其年事已高，渠經此教訓後，應知所警惕，信無再犯之虞，
    本院因認所宣告之刑以暫不執行為適當，併諭知緩刑四年，以勵自新。
據上論斷，應依刑事訴訟法第二百九十九條第一項前段，刑法第二十八條、第二百七
十七條第一項、第三百四十六條第三項、第一項、第三百零四條第一款、第二十六條
前段、第四十一條第一項前段、第五十五條前段、第五十一條第五款、第七十四條第
二款，罰金罰鍰提高標準條例第一條前段、第二條，判決如主文。
中    華    民    國      九十一    年      四        月      三十      日
                              臺灣臺南地方法院刑事第三庭
                                      法  官    蔡 奇 秀
右正本證明與原本無異
如不服本判決應於送達後十日內向本院提出上訴狀
                                      書記官    尹 之 玲
中    華    民    國      九十一    年       五        月     一        日
附錄本案論罪科刑法條全文：
刑法第三百四十六條第一項：意圖為自己或第三人不法之所有，以恐嚇使人將本人之
                          財物交付者，處六月以上、五年以下有期徒刑，得併科
                          一千元以下罰金。
                  第三項：前二項之未遂犯罰之。
     第二百七十七條第一項：
     第三百零四條第一項：
